【裁判字號】    90,訴,380
【裁判日期】    900830
【裁判案由】    偽造文書等
【裁判全文】
臺灣屏東地方法院刑事判決                            九十年度訴字第三八號
    公  訴  人  臺灣屏東地方法院檢察署檢察官
    被      告  乙○○
右被告因偽造文書等案件，經檢察官提起公訴（九十年度偵字第一九八九號），本院
判決如左：
    主  文
乙○○連續行使偽造私文書，足以生損害於他人，處有期徒刑陸月，如易科罰金，以
參佰元折算壹日。
中國信託商業銀行股份有限公司信用卡申請書上正卡申請人欄內偽造之「甲○○」署
押壹枚、卡號0000000000000000號及0000000000000
000號之信用卡背面上偽造之「甲○○」署押各壹枚、郵局掛號郵件收執影本上偽
造之「乙○○」署押壹枚、簽帳單上偽造之「甲○○」署押捌枚，均沒收之。
    事  實
一、乙○○基於為自己不法所有及偽造私文書之概括犯意，於民國八十九年十一月二
    十七日，未經其母甲○○同意，即擅自以甲○○之名義，在中國信託商業銀行股
    份有限公司（下稱中國信託銀行）信用卡申請書上填寫甲○○之個人資料，並在
    正卡申請人欄內偽造「甲○○」之署押，而偽造該私文書，隨即持以行使，向中
    國信託銀行申請ＶＩＳＡ及ＭＡＳＴＥＲ信用卡各一張，致中國信託銀行誤以為
    係甲○○本人申請而陷於錯誤，發給卡號分別為00000000000000
    00號之ＭＡＳＴＥＲ信用卡及0000000000000000號之ＶＩＳ
    Ａ信用卡各一張。嗣中國信託銀行以掛號郵寄方式將上開信用卡寄至屏東市強身
    巷三十號時，乙○○復以其母甲○○代理人之意思，在郵局掛號郵件收執上偽簽
    「乙○○」之署押，表示代收郵件，而於收取上開信用卡後，先於各該信用卡背
    面偽造「甲○○」之署押各一枚後，於同年十二月六日至十二月八日止，連續持
    卡號0000000000000000號之ＭＡＳＴＥＲ信用卡，至家福股份
    有限公司（消費二筆，金額分別為新台幣二萬四千八百五十九元及一萬一千七百
    零四元）、新運國際開發股份有限公司（金額為二千九百元）、偉豐電訊器材行
    （金額為一萬六千五百元）等特約商店刷卡消費，並在上開四份（一式二聯，共
    八張）簽帳單上偽簽「甲○○」之署押而偽造私文書，持交各該特約商店收憑，
    致使中國信託銀行陷於錯誤，認係真正持卡人甲○○之消費，而接受簽帳代為付
    款，足以生損害於甲○○及中國信託銀行對於付款之正確性，乙○○以此方式共
    計詐得五萬五千九百六十三元。迄於八十九年十二月二十三日甲○○通知中國信
    託銀行前揭四筆消費金額均非其所刷卡，並否認向中國信託銀行申請上開二張信
    用卡，表示係遭乙○○冒名申辦，中國信託銀行始知受騙。
二、案經中國信託銀行訴由臺灣屏東地方法院檢察署檢察官偵查起訴。
    理  由
一、訊據被告乙○○對於上開事實坦承不諱，核與告訴人中國信託銀行與被害人甲○
    ○指述之情節相符，並有信用卡申請書一份、歷史帳單彙總查詢表一份、郵局掛
    號郵件收執影本一紙、簽帳單四張可證，本件事證明確，被告犯行洵堪認定。
二、按簽帳單乃財團法人聯合信用卡中心與收單銀行及特約商店間，就持卡人消費事
    項，彼此間供作收單、憑據及核發消費金額之依憑，且係持卡人表示確有在簽帳
    單所載之特約商店、消費項目及金額等消費之事實，應係私文書之性質。另在信
    用卡背面簽名，係表示確認該信用卡之持卡人究為何人，與該信用卡上所載之持
    卡人相關資料相配合，具有表示信用卡之簽名者於信用卡有效期間內，有權使用
    該信用卡之辨識及證明之意思表示，並非依習慣或特約表示一定用意之證明，是
    以若行為人在信用卡背面偽造簽名，應非單純之偽造署押而應屬偽造私文書。又
    被告在收件人為「甲○○」之掛號郵件收執上記載「乙○○」，由其外觀觀之，
    被告係為其母甲○○代收郵件，然被告內心真意係為自己收受郵件，並無代收之
    意，而被告在上開掛號郵件收執上簽署，依習慣即係表示領取上開信用卡之證明
    ，與收據之性質相同，應屬刑法第二百二十條規定之準文書，故核被告所為，係
    犯刑法第二百十六條、第二百十條、第二百二十條之行使偽造私文書罪、第三百
    三十九條第一項詐欺取財罪。公訴人雖未論及被告收受信用卡後，在信用卡背面
    偽造「甲○○」署押之事實，惟依一般信用卡交易習慣，持卡人必須先在信用卡
    背面簽名，供特約商店核對信用卡簽單上之簽名是否與信用卡背面之簽名相符，
    故被告應已在該信用卡背面偽造其母「甲○○」署押，始得以刷卡消費，故被告
    於信用卡背面偽造「甲○○」署押之事實雖未據公訴人起訴，然與已起訴之犯罪
    事實，具連續犯之裁判上一罪關係，為起訴效力所及，本院自應一併予以審理。
    又被告在上開信用卡申請書正卡申請人欄、信用卡簽帳單、信用卡背面所偽簽之
    「甲○○」署押，及在掛號郵件收執上所偽簽之「乙○○」署押，乃係偽造私文
    書之部分行為，而被告於偽造私文書後復加以行使，其偽造之低度行為又為行使
    之高度行為所吸收，均不另論罪。再被告先後多次行使偽造私文書及詐欺取財之
    犯行，時間緊接，方法相同，且分別觸犯構成要件相同之罪名，顯各係基於概括
    之犯意為之，為連續犯，應各依刑法第五十六條之規定，以一罪論。至被告偽造
    信用卡申請書，並在信用卡之背面簽名，意在詐欺取財，是其所犯行使偽造私文
    書及詐欺取財罪間，有方法、目的之牽連關係，應依刑法第五十五條後段之規定
    ，從一重之行使偽造私文書罪處斷。爰審酌被告素行、犯罪動機、目的、手段、
    所生危害及犯後態度等一切情狀，量處如主文所示之刑，並諭知易科罰金之折算
    標準。又信用卡申請書上正卡申請人欄內之「甲○○」署押一枚、郵局掛號郵件
    收執影本上偽造之「乙○○」署押一枚、信用卡背面之「甲○○」署押各一枚、
    簽帳單上偽造之「甲○○」署押八枚（簽單四份，一份二聯），均應依刑法第二
    百十九條規定，併予宣告沒收。
三、末按行為後法律有變更者，適用裁判時之法律。但裁判前之法律有利於行為人者
    ，適用最有利於行為人之法律，刑法第二條第一項定有明文；查刑法第四十一條
    業經修正，並經總統於九十年一月十日公布施行，於同年月十二日生效。本件被
    告行使偽造私文書犯行經本院諭知有期徒刑六月，依修正前刑法第四十一條規定
    ，不得易科罰金；而依修正後刑法第四十一條第一項前段規定，得易科罰金，比
    較新、舊法適用結果，以新法之適用結果較有利於行為人，依刑法第二條第一項
    前段之規定，就被告宣告刑依修正後刑法第四十一條第一項前段之規定，諭知易
    科罰金及其折算標準。
四、至臺灣高雄地方法院檢察署檢察官九十年度偵字第九六０八號移送併辦意旨略以
    ：被告乙○○與其妻明麗貞及一名自稱「林佳祥」、真實姓名年籍不詳之成年男
    子，基於詐欺及行使偽造私文書之概括犯意聯絡，先於九十年四月十六日十五時
    ，前往高雄市○○區○○街一一二號「新貴旅行社」，由明麗貞及該名自稱「林
    佳祥」持偽造之持卡人姓名為「丙○○」之台北銀行信用卡、華信銀行信用卡、
    渣打銀行信用卡各一張，及「丙○○」之身分證，向該旅行社刷卡購買機票六十
    張。被告乙○○與其妻明麗貞復於同年月十七日十時許，至前開旅行社，再以相
    同手法行使偽造信用卡時，當場為警查獲，因認被告涉有行法第二百十六條、第
    二百十條之行使偽造私文書及同法第三百三十九條第一項之詐欺取財罪嫌等語。
    然本院核其犯罪對象、動機、手法均與本件有所不同，時間相距亦遠，難認被告
    於八十九年十一月間某日假冒其母甲○○名義申請信用卡而偽造私文書之同時，
    即對移送併案部分有連續犯之概括犯意，自應退由檢察官另行偵辦。
據上論斷，應依刑事訴訟法第二百九十九條第一項前段，刑法第二條第一項前段、第
五十六條、第二百十六條、第二百十條、第三百三十九條第一項、第五十五條、第四
十一條第一項前段、第二百十九條，罰金罰鍰提高標準條例第一條前段、第二條，判
決如主文。
本案經檢察官蔡雯娟到庭執行職務。
中      華      民      國      九百    年      八      月     三十     日
                                      臺灣屏東地方法院刑事第三庭
                                          審判長法  官  黃國永
                                                法  官  余德正
                                                法  官  陳姵君
右正本證明與原本無異。
對於本判決如有不服應於收受送達後十日內向本院提出上訴書狀上訴於台灣高等法院
高雄分院並按他造當事人之人數附具繕本。
                                               書記官   蔡德章
中      華      民      國    九十      年      八      月     三十     日
得上訴
附錄：
中華民國刑法第二百十六條
行使第二百十條至第二百十五條之文書者，依偽造、變造文書或登載不實
事項或使登載不實事項之規定處斷。


司法院資訊處製作；財團法人民間司法改革基金會備份。
